臺灣臺中地方法院刑事判決
110年度金訴字第698號
公  訴  人  臺灣臺中地方檢察署檢察官
被      告  劉續鳴



上列被告因詐欺等案件，經檢察官提起公訴（109年度偵字第176
97號、109年度偵字第19662號）及移送併辦（110 年度偵字第46
29號、110年度偵字第7048號），被告於準備程序就被訴事實均
為有罪之陳述，經告知簡式審判程序之旨，並聽取當事人意見後
，本院合議庭裁定由受命法官獨任進行簡式審判程序，判決如下
：
    主    文
戌○○犯如附表一編號1 至20所示之罪，各處如附表一編號1 至20
所示之刑及沒收。應執行有期徒刑參年陸月；沒收部分併執行之
。
    犯罪事實
一、戌○○於民國109年2月底某日，基於參與犯罪組織之犯意，經
    乙○○（以下附表二編號15至20所示涉嫌加重詐欺與普通洗錢
    罪部分均由本院另行審結【附表二編號1至14所示參與犯罪
    組織罪、加重詐欺與一般洗錢罪部分，已由本院以109年度
    金訴字第233號判處罪刑，上訴後由臺灣高等法院臺中分院
    以109年度金上訴字第2266號判決撤銷部分判決並改判應執
    行有期徒刑3年2月及刑前強制工作3年，嗣又上訴，由最高
    法院以110年度台上字第2165號判決駁回上訴而確定，此部
    分不在本案起訴乙○○之範圍】）介紹並與乙○○共同加入真實
    姓名年籍均不詳、綽號分別為「智哥」、「楊桃」等成年男
    子（下稱「智哥」、「楊桃」）所屬3 人以上組成，以實施
    詐術為手段、具有持續性及牟利性之有結構性組織之詐欺集
    團，擔任提領贓款之車手工作。戌○○於參與上開詐欺集團犯
    罪組織期間，與乙○○、「智哥」、「楊桃」及其等所屬詐欺
    集團其他真實姓名、年籍不詳之成年成員共同意圖為自己不
    法之所有，基於三人以上詐欺取財及掩飾、隱匿特定犯罪所
    得之去向、所在之犯意聯絡，先由該不法詐欺集團某成員，
    透過如附表二所示之方式，向如附表二所示之人施以詐術，
    致如附表二所示之人陷於錯誤，而於附表二所示之時間，將
    如附表二所示之金額匯入如附表二所示之人頭帳戶內(人頭
    帳戶部分另由警方處理)，再由「智哥」或「楊桃」通知乙○
    ○，由乙○○駕駛如附表所示承租車輛（乙○○以「庚○○」證件
    偽造「庚○○」署名所承租如附表所示之承租車輛而犯行使偽
    造私文書罪等行為，其中承租車牌號碼000-0000號自小客車
    部分業經本院109年度金訴字第476號判決判處有期徒刑3月
    確定，嗣臺灣臺中地方檢察署檢察官以此部分與其他犯行具
    有接續行為性質，應包括為一罪而認屬前案確定判決所及，
    已另以109年度偵字第17697、19662號為不起訴處分確定）
    ，搭載戌○○在如附表所示之時、地，由戌○○持該詐欺集團上
    手所交付之提款卡、密碼等下車提領詐騙款項後，將提領款
    項、提款卡等交給乙○○，乙○○則將所提領款項之2%現金，交
    給戌○○充當提領詐欺款項之報酬，乙○○亦獲得提領款項之2%
    報酬，再依指示將提領贓款輾轉交付上開詐欺集團之上手成
    員。嗣於109年4月19日，經警持臺灣臺中地方檢察署檢察官
    核發之拘票拘提乙○○到案，循線查悉上情。
二、案經戊○○、天○○、巳○○、卯○○、午○○、癸○、辰○○、未○○○、
    己○○、辛○○、亥○○、申○○、甲○、丙○○、子○○、酉○○、丑○○
    、壬○○訴由臺中市政府警察局第五分局、丁○○訴由臺中市政
    府警察局大甲分局報告臺灣臺中地方檢察署檢察官偵查起訴
    。
    理    由
一、本案被告戌○○所犯，均非死刑、無期徒刑、最輕本刑為3 年
    以上有期徒刑之罪，或高等法院管轄第一審之案件，被告於
    本院準備程序中，就前揭被訴事實均為有罪之陳述，經受命
    法官告以簡式審判程序之旨，並聽取當事人之意見後，本院
    認無不得或不宜改依簡式審判程序進行之處，爰依刑事訴訟
    法第273 條之1 第1 項、第284 條之1 規定，經合議庭評議
    後，裁定本案由受命法官獨任進行簡式審判程序，是本案之
    證據調查，依刑事訴訟法第273 條之2 規定，不受同法第15
    9 條第1 項、第161 條之2 、第161 條之3 、第163 條之1 
    及第164 條至第170 條規定之限制，合先敘明。
二、上開犯罪事實，業據被告於警詢、偵查中及本院準備程序及
    審理時均坦承不諱（見警卷第55-73、83-91頁；臺灣臺中地
    方檢察署109年度偵字第17697號偵查卷宗【下稱17697偵卷
    】第79-84頁；臺灣臺中地方檢察署109年度他字第2873號偵
    查卷宗【2873他卷】第407-411頁），核與證人即同案被告
    乙○○於警詢時之證述大致相符（見警卷第23-45頁；17697偵
    卷第63-71頁），並經如附表三所示證人（乙、供述證據部
    分）分別於警詢時證述明確，另有如附表三所示證據資料（
    甲、非供述證據部分）在卷可參，是被告之任意性自白與事
    實相符，可以採信。綜上，本案事證明確，被告上開等犯行
    ，洵堪認定，均應予以依法論科。
三、論罪科刑：
  ㈠按「本條例所稱犯罪組織，指三人以上，以實施強暴、脅迫
    、詐術、恐嚇為手段或最重本刑逾五年有期徒刑之刑之罪，
    所組成具有持續性或牟利性之有結構性組織」、「前項有結
    構性組織，指非為立即實施犯罪而隨意組成，不以具有名稱
    、規約、儀式、固定處所、成員持續參與或分工明確為必要
    」組織犯罪防制條例第2 條第1 項、第2 項分別定有明文。
    次按刑法第339 條之4 第1 項第2 款之立法理由，為多人共
    同行使詐術手段，易使被害人陷於錯誤，其主觀惡性較單一
    個人行使詐術為重，有加重處罰之必要，爰仿照刑法第222
    條第1 項第1 款之立法例，將「三人以上共同犯之」列為第
    2 款之加重處罰事由，本款所謂「三人以上共同犯之」，不
    限於實施共同正犯，尚包含同謀共同正犯（詳見刑法第339
    條之4 第1 項第2 款立法理由）。經查，被告參加與同案被
    告乙○○、「智哥」、「楊桃」及其他成員所組成，以實施詐
    術為手段、具有持續性及牟利性之有結構性組織之本案詐欺
    集團，先由不詳詐欺集團成員以附表二所示之詐欺方式詐騙
    如附表二所示之人，被告與乙○○復依指示取得提款卡、密碼
    後，由乙○○搭載被告，由被告下車提領贓款，再由被告轉交
    給乙○○，乙○○嗣轉給其他上手成員，足見本案詐欺集團之詐
    騙手段縝密，且分層負責、分工精密，是該詐欺集團，確屬
    3 人以上，以實施詐術為手段，所組成具有持續性及牟利性
    之有結構性組織。又洗錢防制法第15條之特殊洗錢罪，係在
    無法證明前置犯罪之特定不法所得，而未能依洗錢防制法第
    14條之一般洗錢罪論處時，始予適用。倘能證明人頭帳戶內
    之資金係前置之特定犯罪所得，即應逕以一般洗錢罪論處，
    自無適用特殊洗錢罪之餘地。例如詐欺集團向被害人施用詐
    術後，為隱匿其詐欺所得財物之去向，而令被害人將其款項
    轉入該集團所持有、使用之人頭帳戶，並由該集團所屬之車
    手前往提領詐欺所得款項得逞，檢察官如能證明該帳戶內之
    資金係本案詐欺之特定犯罪所得，即已該當於洗錢防制法第
    14條第1 項之一般洗錢罪；至若無法將人頭帳戶內可疑資金
    與本案詐欺犯罪聯結，而不該當第2 條洗錢行為之要件，當
    無從依洗錢防制法第14條第1 項之一般洗錢罪論處，僅能論
    以洗錢防制法第15條第1 項之特殊洗錢罪。另過往實務見解
    ，雖認行為人對犯特定犯罪所得之財物或利益作直接使用或
    消費之處分行為，或僅將自己犯罪所得財物交予其他共同正
    犯，屬犯罪後處分贓物之行為，非本條例規範之洗錢行為，
    惟依修正後洗錢防制法規定，倘行為人意圖掩飾或隱匿特定
    犯罪所得來源，而將特定犯罪所得直接消費處分，甚或交予
    其他共同正犯，而由共同正犯以虛假交易外觀掩飾不法金流
    移動，即難認單純犯罪後處分贓物之行為，應仍構成洗錢防
    制法第2 條第1 或2 款之洗錢行為（最高法院108 年度台上
    字第1744號判決意旨參照）。查被告及其所屬上開詐欺集團
    成員間之分工，係由被告負責提領如附表二所示匯入該詐欺
    集團使用帳戶內之贓款，復交由乙○○，再輾轉交付予該詐欺
    集團上手，其所為顯係掩飾、隱匿不法所得之去向、所在，
    揆諸前開說明，與洗錢防制法第14條第1 項一般洗錢罪之要
    件相合。是以，核被告如附表一編號1 所示行為，係犯組織
    犯罪防制條例第3 條第l 項後段之參與犯罪組織罪、刑法第
    339 條之4 第1 項第2 款之三人以上共同犯詐欺取財罪、洗
    錢防制法第14條第1 項之一般洗錢罪；如附表一編號2 至20
    所示行為，均係犯刑法第339 條之4 第1 項第2 款之三人以
    上共同犯詐欺財罪、洗錢防制法第14條第1 項之一般洗錢罪
    。又臺灣臺中地方檢察署檢察官以110年度偵字第4629號、1
    10年度偵字第7048號移送併辦部分（分別如附表一編號5、1
    0所示【即附表二編號5、10所示接續提領贓款部分】），與
    本案起訴之犯罪事實各具有接續犯之實質上一罪關係，皆為
    起訴效力所及，本院自均應併予審究，附此敘明。又起訴意
    旨雖認被告所為，係犯刑法第339條之4第1項第2款、第3款
    之加重詐取財罪，惟卷內證據無從認定本案詐騙集團確係利
    用刑法第339條之4第1項第3款所規定之廣播電視、電子通訊
    、網際網路或其他媒體等傳播工具對公眾散布而犯加重詐欺
    罪等情，即無從以刑法第339條之4第1項第3款之罪論處，起
    訴意旨所認容有未洽，惟此部分不影響被告所犯刑法第339 
    條之4 第1 項第2 款之三人以上共同犯詐欺取財罪之成立，
    僅涉及加重條件之更易，毋庸變更起訴法條（最高法院101
    年度台上字第3805號判決意旨參照），由本院逕予更正，併
    此敘明。
  ㈡被告與乙○○、「智哥」、「楊桃」及其等所屬詐欺集團其他
    成年成員間，均有犯意聯絡及行為分擔，應依刑法第28條
    規定，皆論以共同正犯。而被告係參與本案詐欺集團之犯罪
　　組織，並非該詐欺取財集團犯罪組織之發起、主持、操縱或
　　指揮之人，是其此部分所為僅係朝同一目標共同參與犯罪實
　　行之聚合犯，為必要共犯，附此敘明。
　㈢如附表一編號18 所示告訴人丑○○因受詐欺後分次匯款，乃被
    告所屬詐欺集團成員以同一詐欺手法訛詐同一被害人，致該
    被害人於密接時間分次匯款，其等施用之詐術方式、詐欺對
    象均相同，侵害同一被害人財產法益；又如附表一編號1至6
    、8至12、14、15、17、19所示各次提領同一被害人遭詐欺
    款項，係為達到詐欺取財目的，而侵害被害人之同一財產法
    益，各行為之獨立性均極為薄弱，難以強行分開，依一般社
    會健全觀念，應就同一被害人之各次受詐匯款行為，及就被
    告針對同一被害人遭詐騙款項之多次領款行為，均視為數個
    舉動之接續施行，合為包括之一行為予以評價，各論以接續
    犯之實質上一罪。
  ㈣按組織犯罪防制條例係藉由防制組織型態之犯罪活動為手段
    ，以達成維護社會秩序、保障人民權益之目的，乃於該條例
    第3 條第1 項前段與後段，分別對於「發起、主持、操縱指
    揮」及「參與」犯罪組織者，依其情節不同而為處遇，行為
    人雖有其中一行為（如參與），不問其有否實施各該手段（
    如詐欺）之罪，均成立本罪。然在未經自首或有其他積極事
    實，足以證明其確已脫離或解散該組織之前，其違法行為，
    仍繼續存在，即為行為之繼續，而屬單純一罪，至行為終了
    時，仍論為一罪。又按刑法上一行為而觸犯數罪名之想像競
    合犯存在之目的，在於避免對於同一不法要素予以過度評價
    。自然意義之數行為，得否評價為法律概念之一行為，應就
    客觀構成要件行為之重合情形、主觀意思活動之內容、所侵
    害之法益與行為間之關連性等要素，視個案情節依社會通念
    加以判斷。刑法刪除牽連犯之規定後，原認屬方法目的或原
    因結果，得評價為牽連犯之二犯罪行為間，如具有局部之同
    一性，或其行為著手實行階段可認為同一者，得認與一行為
    觸犯數罪名之要件相侔，依想像競合犯論擬。倘其實行之二
    行為，無局部之重疊，行為著手實行階段亦有明顯區隔，依
    社會通念難認屬同一行為者，應予分論併罰。因而，行為人
    以一參與詐欺犯罪組織，並分工加重詐欺行為，同時觸犯參
    與犯罪組織罪及加重詐欺取財罪，雖其參與犯罪組織之時、
    地與加重詐欺取財之時、地，在自然意義上非完全一致，然
    二者仍有部分合致，且犯罪目的單一，依一般社會通念，認
    應評價為一罪方符合刑罰公平原則，應屬想像競合犯，如予
    數罪併罰，反有過度評價之疑，實與人民法律感情不相契合
    ；又加重詐欺罪係侵害個人財產法益之犯罪，其罪數計算，
    以被害人數、被害次數之多寡，決定其犯罪之罪數；核與參
    與犯罪組織罪之侵害社會法益，因應以行為人所侵害之社會
    全體利益為準據，認定係成立一個犯罪行為，有所不同。是
    以倘若行為人於參與犯罪組織之繼續中，先後加重詐欺數人
    財物，因行為人僅為一參與組織行為，侵害一社會法益，應
    僅就首次犯行論以參與犯罪組織罪及加重詐欺罪之想像競合
    犯，而其後之犯行，乃為其參與組織之繼續行為，為避免重
    複評價，當無從將一參與犯罪組織行為割裂再另論一參與犯
    罪組織罪，而與其後所犯加重詐欺罪從一重論處之餘地（最
    高法院107 年度台上字第1066號刑事判決意旨參照）。又被
    告就如附表一編號2至20所示部分，係以一行為同時觸犯加
    重詐欺取財罪及一般洗錢罪；如附表一編號1所示參與本案
    詐欺集團所為首次詐欺等犯行部分，係以一行為同時觸犯加
    重詐欺取財罪、參與犯罪組織罪及一般洗錢罪，係基於同一
    犯罪目的而分別採行之不法手段，且於犯罪時間上有局部之
    重疊關係，並前後緊接實行以遂行詐取財物之目的，均為想
    像競合犯，依刑法第55條前段規定，各應從一重之刑法第33
    9 條之4 第1 項第2 款之加重詐欺取財罪處斷。
　㈤被告所犯如附表一所示各次加重詐欺取財罪，犯意各別，行
    為互殊，應予以分論併罰。 
　㈥被告曾因違反毒品危害防制條例、偽造文書等案件，分別經
    法院判處罪刑確定，嗣經本院105年度聲字第4319號裁定定
    應執行有期徒刑3 年確定，其雖於107 年4 月3日因縮短刑
    期假釋出監付保護管束，然於假釋期滿因另犯他案而遭撤銷
    假釋，並於109年4月18日入監執行前案所餘殘刑等情，有臺
    灣高等法院被告前案紀錄表在卷可稽，其前案之有期徒刑執
    行尚未完畢，本案即無從論為累犯，起訴意旨認被告本案所
    為均屬累犯，容有誤會，附此敘明。
　㈦按想像競合犯之處斷刑，本質上係「刑之合併」，其所謂從
    一重處斷，乃將想像競合犯組成之評價上數罪，合併為科刑
    一罪，其所對應之刑罰，亦合併其評價上數罪之數法定刑，
    而為一個處斷刑。易言之，想像競合犯侵害數法益者皆成立
    犯罪，論罪時必須輕、重罪併舉論述，同時宣告所犯各罪名
    ，包括各罪有無加重、減免其刑之情形，亦應說明論列，量
    刑時併衡酌輕罪部分量刑事由，評價始為充足，然後依刑法
    第55條前段規定「從一重處斷」，非謂對於其餘各罪可置而
    不論。因此，法院決定處斷刑時，雖以其中最重罪名之法定
    刑，做為裁量之準據，惟於裁量其輕重時，仍應將輕罪合併
    評價在內（最高法院108 年度台上字第4405號、第4408號、
    108 年度台上字第2036號判決意旨參照）。又按犯組織犯罪
    防制條例第3 條之罪，偵查及審判中均自白者，減輕其刑，
    組織犯罪防制條例第8 條第1 項後段定有明文。另按犯前2 
    條之罪（即洗錢防制法第14條之一般洗錢罪、同條例第15條
    之特殊洗錢罪），在偵查或審判中自白者，減輕其刑，洗錢
    防制法第16條第2 項亦有明定。查被告就上開犯罪事實於警
    詢、偵查中、本院準備程序及審理時時均坦認不諱，堪認被
    告就參與前述詐欺集團犯罪組織及提領贓款等一般洗錢之犯
    行均已於偵審中自白。是以，就被告所為參與犯罪組織及違
    反洗錢防制法之犯行，依上開規定原均應減輕其刑，雖依照
    前揭罪數說明，均係各從一重論處3 人以上共同犯加重詐欺
    取財罪，然就被告此部分想像競合輕罪得減刑部分，揆諸上
    開說明，本院於依刑法第57條量刑時即予以一併審酌。
　㈧爰審酌被告正值青壯，竟不思循正當途徑獲取所需，參與詐
    欺集團共同詐欺取財，且使詐騙集團隱匿詐欺所得去向，嚴
    重損害財產交易安全及社會經濟秩序，對被害人之財產及社
    會秩序產生相當之侵害，實屬可責；惟被告犯後均坦承全部
    犯行，尚有悔意，考量被告在詐欺集團之角色分工、獲利程
    度及本案被害人所受損失之情形；兼衡被告於本院審理時自
    陳之學經歷、工作與生活狀況（見本院卷第198頁）等一切
    情狀，分別量處如附表一所示之刑。另行為人所犯數罪非惟
    犯罪類型相同，且其行為態樣、手段、動機均相似者，於併
    合處罰時其責任非難重複之程度更高，更應酌定較低之應執
    行刑；反之，行為人所犯數罪各屬不同之犯罪類型者，於併
    合處罰時其責任非難重複之程度最低，當可酌定較高之應執
    行刑。本院參酌被告所犯均屬加重詐欺取財之犯罪類型、犯
    罪手段、模式有所相似，及其參與犯罪之期間等因素以資判
    斷可歸責之重複程度，復衡以其年齡、犯罪動機、目的、犯
    罪情節等整體非難評價及犯數罪所反應人格特性，另權衡所
    犯之罪法律規定目的及相關刑事政策後，定其應執行之刑如
    主文所示。
  ㈨按犯組織犯罪防制條例第3 條第1 項之罪者，應於刑之執行
    前，令入勞動場所，強制工作，其期間為3 年，組織犯罪防
    制條例第3 條第3 項定有明文。又行為人以一行為觸犯組織
    犯罪防制條例第3 條第1 項後段之參與犯罪組織罪，及刑法
    第339 條之4 第1 項第2 款之加重詐欺取財罪，依刑法第55
    條前段規定從一重之加重詐欺取財罪處斷而為科刑時，於有
    預防矯治其社會危險性之必要，且符合比例原則之範圍內，
    由法院依組織犯罪防制條例第3 條第3 項規定，一併宣告刑
    前強制工作（最高法院108 年度台上大字第2306號裁定意旨
    參照）。經查，被告如附表一編號1 所示部分，係以一行為
    觸犯組織犯罪防制條例第3 條第1 項後段之參與犯罪組織罪
    ，及刑法第339 條之4 第1 項第2 款之加重詐欺取財罪、洗
    錢防制法第14條第1 項之一般洗錢罪，依刑法第55條前段規
    定從一重之加重詐欺取財罪處斷而為科刑，參酌被告係以擔
    任車手提領贓款之方式參與本案詐欺集團犯罪組織，分工與
    涉案程度均屬較低之階層，且被告犯後坦承全部犯行，具有
    悔意，信經此偵審程序及後續受刑執行，足使其記取教訓，
    尚無預防矯治其社會危險性之必要，爰依上開最高法院裁定
    意旨，即不予宣告強制工作。
四、沒收部分：
  ㈠按犯罪所得，屬於犯罪行為人者，沒收之。但有特別規定者
    ，依其規定。前2 項之沒收，於全部或一部不能沒收或不宜
    執行沒收時，追徵其價額，刑法第38條之1 第1 項、第3 項
    所明定。而沒收兼具刑罰與保安處分之性質，以剝奪人民之
    財產權為內容，係對於人民基本權所為之干預，自應受法律
    保留原則之限制。共同實行犯罪行為之人，基於責任共同原
    則，固應就全部犯罪結果負其責任，但因其等組織分工及有
    無不法所得，未必盡同，特別是集團性或重大經濟、貪污犯
    罪，彼此間犯罪所得分配懸殊，其分配較少甚或未受分配之
    人，如仍應就全部犯罪所得負連帶沒收追繳之責，超過其個
    人所得之剝奪，無異代替其他參與者承擔刑罰，違反罪刑法
    定原則、個人責任原則以及罪責相當原則（最高法院105 年
    度台非字第100號判決意旨、104 年度第13次刑事庭會議決
    議意旨參照）。從而，共同犯罪，其所得之沒收，應就各人
    分得之數為之，亦即依各共犯實際犯罪利得分別宣告沒收。
    查被告就如附表一所示犯行係以提領金額2%計算報酬，並均
    已實際領得等情，經被告於本院準備程序中供承在卷（見本
    院卷第171頁），依此提領比例分別計算如附表一「犯罪所
    得」欄所示之金額，各為被告本案之犯罪所得，以上各犯罪
    所得雖均未扣案，仍應依刑法第38條之1 第1 項前段、第3 
    項規定，在其各罪科刑項下分別宣告沒收，並於全部或一部
    不能沒收或不宜執行沒收時，追徵其價額。
　㈡按宣告犯罪所得之沒收或追徵，有過苛之虞、欠缺刑法上之
    重要性、犯罪所得價值低微，或為維持受宣告人生活條件之
    必要者，得不宣告或酌減之；刑法第38條之2 第2 項定有明
    文。未扣案而為被告所有供其犯本案使用之手機，雖屬其與
    上開詐欺集團成員間互為連繫而供犯罪使用之物，然卷內並
    無證據尚屬存在，本院審酌該手機用途本供一般聯繫之用，
    且為一般日常生活中容易取得之物；另被告用以提領本案如
    附表二所示帳戶所使用之提款卡等物，雖亦均係其犯本案犯
    行所用之物，然均未扣案，且屬於可隨時停用、掛失補辦之
    性質，上開等物品，對照被告之犯罪情節，欠缺刑法上之重
    要性，為符合比例原則，兼顧訴訟經濟，即皆不予宣告沒收
    或追徵。
　㈢洗錢防制法第18條第1 項固規定：「犯第14條之罪，其所移
    轉、變更、掩飾、隱匿、收受、取得、持有、使用之財物或
    財產上利益，沒收之；犯第15條之罪，其所收受、持有、使
    用之財物或財產上利益，亦同。」此一規定採取義務沒收主
    義，只要合於前述規定，法院即應為相關沒收之諭知。然該
    洗錢行為之標的是否限於行為人所有者始得宣告沒收，法無
    明文，實務上一向認為倘法條並未規定「不問屬於犯罪行為
    人與否均沒收」時，自仍以屬於被告所有者為限，始應予沒
    收，此可由毒品危害防制條例第19條第1 項就犯特定毒品犯
    罪所用、所得之物義務沒收適用上，因法條亦無「不問屬於
    犯罪行為人與否」之規定，實務亦均以屬於被告所有者為限
    ，始應予以沒收可徵，本院認在洗錢防制法並未規定「不問
    屬於犯罪行為人與否」情形下，自宜從有利於被告之認定，
    仍應以該沒收標的屬行為人所有者始得宣告沒收。是以，被
    告如附表一所示各次犯行之贓款已全部依指示轉交給給該詐
    欺集團上手，該等款項既已非被告所有，亦非在其實際掌控
    中，就前述犯罪所收受、持有之財物本不具所有權及事實上
    處分權，依法自無從對其宣告沒收所轉帳之全部金額，附此
    敘明。
據上論斷，依刑事訴訟法第273 條之1 第1 項、第299 條第1 項
前段，組織犯罪防制條例第3 條第1 項後段、第8 條第1 項後段
，洗錢防制法第14條第1 項、第16條第2 項，刑法第11條、第28
條、第339 條之4 第1 項第2 款、第55條、第51條第5 款、第38
條之1 第1 項前段、第3 項、第40條之2 第1 項，刑法施行法第
1 條之1 ，判決如主文。
本案經檢察官蔣忠義提起公訴及檢察官謝志遠移送併辦，檢察官
寅○○到庭執行職務。
中　　華　　民　　國　　110 　年　　11　　月　　8 　　日
                  刑事第十八庭    法  官  李昇蓉
以上正本證明與原本無異。
如不服本判決應於收受送達後20日內向本院提出上訴書狀，並應
敘述具體理由；其未敘述上訴之理由者，應於上訴期間屆滿後20
日內向本院補提理由書（均須按他造當事人之人數附繕本）「切
勿逕送上級法院」。
告訴人或被害人如不服判決，應備理由具狀向檢察官請求上訴，
上訴期間之計算，以檢察官收受判決正本之日起算。
　　　　　　　　　　　　　　　 　書記官　王麗雯　　　　
中　　華　　民　　國　　110 　年　　11　　月　　8 　　日
                                
附錄論罪科刑法條：
組織犯罪防制條例第3條第1項
發起、主持、操縱或指揮犯罪組織者，處3 年以上10年以下有期
徒刑，得併科新臺幣1 億元以下罰金；參與者，處6 月以上5 年
以下有期徒刑，得併科新臺幣1 千萬元以下罰金。但參與情節輕
微者，得減輕或免除其刑。

刑法第339條之4第1項
犯第339 條詐欺罪而有下列情形之一者，處1 年以上7 年以下有
期徒刑，得併科100 萬元以下罰金：
一、冒用政府機關或公務員名義犯之。
二、三人以上共同犯之。
三、以廣播電視、電子通訊、網際網路或其他媒體等傳播工具，
    對公眾散布而犯之。

洗錢防制法第2條
本法所稱洗錢，指下列行為：
一、意圖掩飾或隱匿特定犯罪所得來源，或使他人逃避刑事追訴
    ，而移轉或變更特定犯罪所得。
二、掩飾或隱匿特定犯罪所得之本質、來源、去向、所在、所有
    權、處分權或其他權益者。
三、收受、持有或使用他人之特定犯罪所得。

洗錢防制法第14條第1項
有第二條各款所列洗錢行為者，處7 年以下有期徒刑，併科新臺
幣5 百萬元以下罰金。

附表一：
編號 犯罪事實 犯罪所得（新臺幣） 宣告刑 沒收 1 如犯罪事實欄一與附表二編號1所示 1600元 戌○○三人以上共同犯詐欺取財罪，處有期徒刑壹年肆月。 未扣案之犯罪所得新臺幣壹仟陸佰元沒收，於全部或一部不能沒收或不宜執行沒收時，追徵其價額。 2 如犯罪事實欄一與附表二編號2 所示 3000元 (以提領之15萬元為準） 戌○○三人以上共同犯詐欺取財罪，處有期徒刑壹年參月。 未扣案之犯罪所得新臺幣參仟元沒收，於全部或一部不能沒收或不宜執行沒收時，追徵其價額。 3  如犯罪事實欄一與附表二編號3 所示  2000元 （以提領之10萬為準） 戌○○三人以上共同犯詐欺取財罪，處有期徒刑壹年貳月。 未扣案之犯罪所得新臺幣貳仟元沒收，於全部或一部不能沒收或不宜執行沒收時，追徵其價額。 4 如犯罪事實欄一與附表二編號3 所示 4000元 戌○○三人以上共同犯詐欺取財罪，處有期徒刑壹年參月。 未扣案之犯罪所得新臺幣肆仟元沒收，於全部或一部不能沒收或不宜執行沒收時，追徵其價額。 5 如犯罪事實欄一與附表二編號5 所示 1600元(以遭詐騙金額8萬元為準) 戌○○三人以上共同犯詐欺取財罪，處有期徒刑壹年貳月。 未扣案之犯罪所得新臺幣壹仟陸佰元沒收，於全部或一部不能沒收或不宜執行沒收時，追徵其價額。 6 如犯罪事實欄一與附表二編號6 所示 5200元 戌○○三人以上共同犯詐欺取財罪，處有期徒刑壹年參月。 未扣案之犯罪所得新臺幣伍仟貳佰元沒收，於全部或一部不能沒收或不宜執行沒收時，追徵其價額。 7 如犯罪事實欄一與附表二編號7 所示 580元 （以遭詐騙金額29000元為準） 戌○○三人以上共同犯詐欺取財罪，處有期徒刑壹年貳月。 未扣案之犯罪所得新臺幣伍佰捌拾元沒收，於全部或一部不能沒收或不宜執行沒收時，追徵其價額。 8 如犯罪事實欄一與附表二編號8 所示 1300元 戌○○三人以上共同犯詐欺取財罪，處有期徒刑壹年貳月。 未扣案之犯罪所得新臺幣壹仟參佰元沒收，於全部或一部不能沒收或不宜執行沒收時，追徵其價額。 9 如犯罪事實欄一與附表二編號9 所示 1000元 戌○○三人以上共同犯詐欺取財罪，處有期徒刑壹年貳月。 未扣案之犯罪所得新臺幣壹仟元沒收，於全部或一部不能沒收或不宜執行沒收時，追徵其價額。 10 如犯罪事實欄一與附表二編號10 所示 400元(以遭詐騙金額2萬元為準)  戌○○三人以上共同犯詐欺取財罪，處有期徒刑壹年貳月。 未扣案之犯罪所得新臺幣肆佰元沒收，於全部或一部不能沒收或不宜執行沒收時，追徵其價額。 11 如犯罪事實欄一與附表二編號11 所示 2000元 戌○○三人以上共同犯詐欺取財罪，處有期徒刑壹年貳月。 未扣案之犯罪所得新臺幣貳仟元沒收，於全部或一部不能沒收或不宜執行沒收時，追徵其價額。 12 如犯罪事實欄一與附表二編號12 所示 3000元 戌○○三人以上共同犯詐欺取財罪，處有期徒刑壹年參月。 未扣案之犯罪所得新臺幣參仟元沒收，於全部或一部不能沒收或不宜執行沒收時，追徵其價額。 13 如犯罪事實欄一與附表二編號13 所示 600元（小數點以下四捨五入，以遭詐騙金額29985元為準） 戌○○三人以上共同犯詐欺取財罪，處有期徒刑壹年貳月。 未扣案之犯罪所得新臺幣陸佰元沒收，於全部或一部不能沒收或不宜執行沒收時，追徵其價額。 14 如犯罪事實欄一與附表二編號14 所示 200元 戌○○三人以上共同犯詐欺取財罪，處有期徒刑壹年貳月。 未扣案之犯罪所得新臺幣貳佰元沒收，於全部或一部不能沒收或不宜執行沒收時，追徵其價額。 15 如犯罪事實欄一與附表二編號15 所示 600元（以提領之3萬元為準） 戌○○三人以上共同犯詐欺取財罪，處有期徒刑壹年貳月。 未扣案之犯罪所得新臺幣陸佰元沒收，於全部或一部不能沒收或不宜執行沒收時，追徵其價額。 16 如犯罪事實欄一與附表二編號16 所示 400元（以提領之2萬元為準） 戌○○三人以上共同犯詐欺取財罪，處有期徒刑壹年貳月。 未扣案之犯罪所得新臺幣肆佰元沒收，於全部或一部不能沒收或不宜執行沒收時，追徵其價額。 17 如犯罪事實欄一與附表二編號17 所示 1600元（以遭詐騙金額8萬元為準） 戌○○三人以上共同犯詐欺取財罪，處有期徒刑壹年貳月。 未扣案之犯罪所得新臺幣壹仟陸佰元沒收，於全部或一部不能沒收或不宜執行沒收時，追徵其價額。 18 如犯罪事實欄一與附表二編號18 所示 800元（以遭詐騙金額4萬元為準） 戌○○三人以上共同犯詐欺取財罪，處有期徒刑壹年貳月。 未扣案之犯罪所得新臺幣捌佰元沒收，於全部或一部不能沒收或不宜執行沒收時，追徵其價額。 19 如犯罪事實欄一與附表二編號19所示 5980元（以提領金額29萬9000元為準） 戌○○三人以上共同犯詐欺取財罪，處有期徒刑壹年參月。 未扣案之犯罪所得新臺幣伍仟玖佰捌拾元沒收，於全部或一部不能沒收或不宜執行沒收時，追徵其價額。 20 如犯罪事實欄一與附表二編號20 所示 600元 戌○○三人以上共同犯詐欺取財罪，處有期徒刑壹年貳月。 未扣案之犯罪所得新臺幣陸佰元沒收，於全部或一部不能沒收或不宜執行沒收時，追徵其價額。